【裁判字號】    90,訴,1473
【裁判日期】    900918
【裁判案由】    遺產稅
【裁判全文】
高雄高等行政法院判決                              九十年度訴字第一四七三號
                              .
    原        告  甲○○○
                  乙○○○
                  丙○○○
                  丁○○○
                  戊○○○○
                  己○○○○
    兼右六人共同
    訴 訟 代理人  庚○○○
    複  代 理 人  壬○○
    被        告  財政部臺灣省南區國稅局
    代   表   人  辛○○局長
    訴 訟 代理人  癸○○
右當事人間因遺產稅事件，原告不服財政部中華民國九十年五月二十五日台財訴字第
０九００００六八０九號訴願決定，提起行政訴訟。本院判決如左：
    主  文
原告之訴駁回。
訴訟費用由原告負擔。
    事  實
甲、事實概要：
    緣原告之被繼承人張簡通裕於民國（下同）八十六年十月十四日死亡，原告等未
    於期限內辦理遺產稅申報，迄被告進行查核，始於八十七年七月二十七日申報，
    而經核定遺產總額新臺幣（下同）五六、六九五、００五元，嗣經查得被繼承人
    於死亡前二年內尚有贈與繼承人現金總額一、四二０、０００元，乃併入遺產總
    額，除補徵遺產稅一八六、八五六元，又以其違反遺產及贈與稅法第二十三條規
    定，乃依同法第四十四條規定，按所漏稅額科處一倍之罰鍰一八六、八００元（
    計至百元止），原告不服，申經復查結果，未獲變更，提起訴願，亦遭決定駁回
    ，乃提起本件行政訴訟。
乙、兩造聲明：
一、原告聲明：求為判決訴願決定及原處分均撤銷。
二、被告聲明：求為判決原告之訴駁回。
丙、兩造主張之理由：
壹、原告起訴意旨略謂：
    被繼承人張簡通裕於死亡前，分別於八十六年五月十六日、十七日自高雄縣大寮
      鄉農會提領現金一、四二０、０００元轉入繼承人丙○○○於該農會之帳戶之
      因，係被繼承人張簡通裕生前提供土地為丙○○○所擁有之竣松預拌混凝土實
      業有限公司擔保借款，因該公司經營不善而遭銀行欲拍賣保證人土地，張簡通
      裕為不使自己土地遭拍賣，乃以其他土地向高雄縣大寮鄉農會貸款以繳納利息
      ，系爭款項即張簡通裕令丙○○○代繳納利息之款項，因銀行已直接追索保證
      人還債，故保證人還債後死亡，該筆款項應列為死亡人之債權，不應視為贈與
      。
貳、被告答辯意旨略謂：
一、本稅部分
    查被繼承人張簡通裕死亡前，於八十六年五月十六日、十七日自高雄縣大寮鄉農
    會分別提領六００、０００元及八二０、０００元轉入繼承人之一丙○○○（被
    繼承人之子）於該農會之二二─0000000號帳戶，有該農會八十七年九月
    二十八日大鄉農信字第一二七五號函可稽，原告訴稱被繼承人年事已高，不方便
    處理事務，故委由參子丙○○○君代為處理被繼承人之配偶重病住院之事宜及代
    為繳納向臺灣中小企業銀行鳳山分行及彰化商業銀行大順分行借款利息，並非贈
    與，不應計入遺產總額核課遺產稅。惟原告未提示訴訟所稱之確實證明文據供核
    所稱要難採據，原核定依首揭法條規定，將系爭資金併入被繼承人遺產總額核課
    補徵遺產稅，並無不合。
二、罰鍰部分
    查被繼承人張簡通裕死亡前，於八十六年五月十六日、十七日自高雄縣大寮鄉農
    會分別提領六００、０００元及八二０、０００元轉入繼承人即原告丙○○○（
    被繼承人之子）於該農會之二二─0000000號帳戶，有該農會八十七年九
    月二十八日大鄉農信字第一二七五號函可稽，原告未提示訴訟所稱之確實證明文
    據供核所稱要難採據，原告等繼承人漏未列報系爭死亡前二年贈與，違章事實足
    堪認定，乃依法處以所漏稅額一倍之罰鍰一八六、八００元，並無不合。
    理  由
壹、本件原告經合法通知，未於言詞辯論期日到場，核無行政訴訟法第二百十八條準
    用民事訴訟法第三百八十六條各款所列情形之一，爰依被告之聲請，由其一造辯
    論而為判決。
貳、本稅部分：
一、按「凡經常居住中華民國境內之中華民國國民死亡時遺有財產者，應就其在中華
    民國境內境外全部遺產，依本法規定，課徵遺產稅：：：」「被繼承人死亡前二
    年內贈與下列個人之財產，應於被繼承人死亡時，視為被繼承人之遺產，併入其
    遺產總額，依本法規定徵稅：一、被繼承人之配偶。二、被繼承人依民法第一千
    一百三十八條及第一千一百四十條規定之各順序繼承人。三、前款各順序繼承人
    之配偶。八十七年六月二十六日以後至前項修正公布生效前發生之繼承案件，適
    用前項之規定。」分別為遺產及贈與稅法第一條第一項及同法第十五條所明定。
二、經查，被繼承人張簡通裕於八十六年十月十四日死亡，其於死亡前之八十六年五
    月十六日、十七日自高雄縣大寮鄉農會分別提領六００、０００元及八二０、０
    ００元轉入原告丙○○○於該農會二二─0000000號帳戶之事實，有該農
    會八十七年九月二十八日大鄉農信字第一二七五號函附於原處分卷可稽。雖原告
    辯稱被繼承人張簡通裕年事已高，不方便處理事務，故委由參子丙○○○代為處
    理被繼承人之配偶重病住院之事宜及代為繳納向臺灣中小企業銀行鳳山分行及彰
    化商業銀行大順分行借款利息，並非贈與，不應計入遺產總額核課遺產稅云云；
    然原告等於復查時陳稱「繼承人收受國稅局通知補繳遺產稅及罰鍰之稅單，才知
    道其父（即被繼承人）生前曾有贈與，因生前贈與乃個人自由意識：：」，訴願
    時改稱被繼承人張簡通裕年事已高，不方便處理事務，故委由參子丙○○○代為
    處理被繼承人之配偶重病住院之事宜等情，前後不符。又被繼承人張簡通裕於同
    期間之八十六年五月十二日向高雄縣大寮鄉農會借款六、一一六、四八九元，即
    已電匯至台灣中小企業銀行鳳山分行，竣松預拌混泥土實業有限公司帳戶，至上
    二筆借款，苟確係用以代為繳納向臺灣中小企業銀行鳳山分行及彰化商業銀行大
    順分行借款利息，何以不逕以匯入竣松預拌混泥土實業有限公司帳戶，而須匯入
    丙○○○個人帳戶，顯有可議；況原告所辯，亦未能舉證以實其說，空言所辯，
    要難採據。從而，揆之首開法條規定，原核定依首揭法條規定，認該二筆資金款
    項係屬贈與，將之併入被繼承人遺產總額核課補徵遺產稅，並無不合。
參、罰鍰部分：
一、按「被繼承人死亡遺有財產者，納稅義務人應於被繼承人死亡日起六個月內，向
    戶籍所在地主管稽徵機關依本法規定辦理遺產稅申報：：：」「納稅義務人違反
    第二十三條或第二十四條之規定，未依限辦理遺產稅或贈與稅申報者，按核定應
    納稅額加處一倍至二倍之罰鍰：：：。」為遺產及贈與稅法第二十三條第一項及
    第四十四條所明定。
二、經查，原告等於八十六年十月十一日繼承張簡通裕之遺產，未於規定期限內辦理
    遺產稅申報，直至八十七年七月二十七日始行申報之事實，亦為其所不爭，經核
    定遺產淨額為一九、三八六、九四三元，應納遺產稅四、０七三、八九一元，扣
    除已補徵之遺產稅三、八八七、０三五元，應補稅額一八六、八五六元，有逕行
    核定書、財產資料附卷可稽。按「人民違反法律上之義務而應受行政罰之行為，
    法律無特別規定時，雖不以出於故意為必要，仍須以過失為其責任條件。但應受
    行政罰之行為，僅須違反禁止規定或作為義務，而不以發生損害或危險為其要件
    者，推定為有過失，於行為人不能舉證證明自己無過失時，即應受處罰。」業據
    司法院釋字第二七五號解釋在案。本件原告逾期申報遺產稅，及其被繼承人張簡
    通裕於死亡前於八十六年五月十六日、十七日自高雄縣大寮鄉農會分別提領六０
    ０、０００元及八二０、０００元轉入原告丙○○○帳戶之事實，如前所述，縱
    非故意，亦難辭其過失之責。從而，原告等漏未列報系爭死亡前二年贈與，違章
    事實足堪認定，被告依前揭法條規定，處以所漏稅額一倍之罰鍰一八六、八００
    元，並無不合。
肆、綜上所述，被繼承人張簡通裕死亡後，原告等未於期限內辦理遺產稅申報，迄被
    告進行查核，始於八十七年七月二十七日申報，嗣經查得被繼承人於死亡前二年
    內尚有贈與繼承人現金總額一、四二０、０００元，乃併入遺產總額，除補徵遺
    產稅一八六、八五六元，又以其違反遺產及贈與稅法第二十三條規定，乃依同法
    第四十四條規定，按所漏稅額科處一倍之罰鍰一八六、八００元（計至百元止）
    ，應無不合。復查決定及訴願決定均予以維持，核無違誤，原告起訴意旨，為無
    理由，應予駁回。
據上論結，本件原告之訴為無理由，爰依行政訴訟法第二百十八條、第一百九十五條
第一項後段、第九十八條第三項前段，民事訴訟法第三百八十五條第一項前段第八十
五條第一項前段判決如主文。
中      華      民      國      九十    年      九      月      十八    日
                                高雄高等行政法院第三庭
                                            審判長法官  林茂權
                                            法      官  江幸垠
                                            法      官  戴見草
右為正本係照原本作成。
如不服本判決，應於判決送達後二十日內向本院提出上訴書狀，其未表明上訴理由者
，應於提起上訴後二十日內向本院提出上訴理由書（須按對造人數附繕本）；如於本
判決宣示或公告後送達前提起上訴者，應於判決送達後二十日內補提上訴理由書（須
附繕本）。未表明上訴理由者，逕以裁定駁回。
提起上訴應預繳送達用雙掛號郵票七份（每份三十四元）。
中      華      民      國      九十    年      九      月      十八    日
                                            法院書記官  藍慶道


司法院資訊處製作；財團法人民間司法改革基金會備份。
